臺灣屏東地方法院民事判決　　　　　　110年度潮簡字第401號
原　　　告　兆豐產物保險股份有限公司

法定代理人　梁正德
訴訟代理人　黃美娟
被　　　告　錢暢　　

上列當事人間請求侵權行為損害賠償事件，本院於民國110 年9
月15日言詞辯論終結，判決如下：
    主  文
被告應給付原告新臺幣陸萬柒仟貳佰貳拾肆元，及自民國110 年
2 月10日起至清償日止，按年息5 ％計算之利息。
原告其餘之訴駁回。
訴訟費用由被告負擔十分之九，餘由原告負擔。
本判決第一項原告勝訴部分得假執行。但被告如以新臺幣陸萬柒
仟貳佰貳拾肆元為原告預供擔保，得免為假執行。
    事實及理由
一、原告主張：
  ㈠被告於民國109 年6 月21日13時15分許，駕駛車牌號碼0000
    -00 自小客車，於屏東縣○○鎮○○路00號前，迴轉時未注
    意來往車輛，其所駕駛汽車右前方保險桿與原告所承保由訴
    外人謝勝裕駕駛之車牌號碼000-0000自小客車（車主為訴外
    人謝建智，下稱系爭車輛）發生擦撞，系爭車輛之左側車身
    因而受損（下稱系爭事故）。
  ㈡而原告業已依保險契約賠付修復系爭車輛之工資（含烤漆）
    新臺幣（下同）20,332元、零件費用51,942元，合計72,274
    元，系爭事故係因被告之過失駕駛行為所致，原告依據保險
    法第53條規定得代位行使車主對被告之損害賠償請求權。綜
    上，原告爰依據民法第184 條、第191 條之2 、保險法第53
    條等規定提起本訴，並聲明：被告應給付原告72,274元，及
    自起訴狀繕本送達之翌日起至清償日止，按年息5 ％計算之
    利息。
二、被告之答辯：伊當時要迴轉，路邊停了一輛車，伊停在路中
    央，後來該車離開了，伊要迴轉時，對方就來到伊車前了，
    然後就撞上了。伊有看到系爭車輛，他以為伊是要倒車讓他
    走，伊是有疏失，但對方也有，伊認為雙方應各負擔一半的
    疏失責任等語，並聲明：原告之訴駁回。
三、本院之判斷：
  ㈠按「因故意或過失，不法侵害他人之權利者，負損害賠償責
    任。」、「汽車、機車或其他非依軌道行駛之動力車輛，在
    使用中加損害於他人者，駕駛人應賠償因此所生之損害。但
    於防止損害之發生，已盡相當之注意者，不在此限」、「被
    保險人因保險人應負保險責任之損失發生，而對於第三人有
    損失賠償請求權者，保險人得於給付賠償金額後，代位行使
    被保險人對於第三人之請求權；但其所請求之數額，以不逾
    賠償金額為限。」，民法第184 條第1 項前段、第191 條之
    2 、保險法第53條第1 項定有明文。次按「汽車迴車前，應
    暫停並顯示左轉燈光或手勢，看清無來往車輛，並注意行人
    通過，始得迴轉。」，道路交通安全規則第106 條第5 款定
    有明文。
  ㈡原告主張被告有於上揭時、地，因過失駕駛行為致發生系爭
    事故，系爭車輛因而受損等情，有原告提出之系爭車輛之行
    車執照、道路交通事故當事人登記聯單、系爭車輛之維修照
    片、估價單、電子發票證明聯、賠款滿意書及本院函查之屏
    東縣政府警察局東港分局110 年2 月1 日東警交字第110301
    76100 號函文暨所附肇事現場略圖、道路交通事故現場圖、
    道路交通事故調查報告表㈠㈡、道路交通事故初步分析研判
    表、道路交通事故談話紀錄表、事故現場照片等資料在卷可
    參，且經本院核閱無誤。查本件被告已自承其當時欲迴轉，
    則被告自應遵守上揭規定，暫停並看清無來往車輛後，始得
    迴轉，且被告亦自承其有看到系爭車輛，則被告自應禮讓系
    爭車輛先行，然被告卻貿然迴轉致與系爭車輛發生碰撞，則
    被告應負過失之責任甚明，且被告於本院審理中亦自承其應
    負疏失責任。雖被告辯稱對方也有疏失，伊認為雙方應各負
    擔一半疏失責任等語，惟查，系爭車輛之駕駛人謝勝裕於警
    詢時陳稱：伊行經肇事地點時，有看到被告車輛正在安全島
    中間間格處倒退，伊以為對方要讓伊行駛，伊就直接往前行
    駛，但被告也往前行駛，就發生碰撞等語，是謝勝裕係見被
    告有倒車之舉動，且被告係欲迴轉，被告自應禮讓系爭車輛
    先行通過，則謝勝裕往前行駛自難認有何疏失責任，又依兩
    造車輛之碰撞部位觀之，系爭車輛係左側車身，被告車輛係
    右前方保險桿，足認被告係於謝勝裕正常往前行駛時，仍貿
    然迴轉，致其車頭保險桿撞擊系爭車輛左側車身，謝勝裕客
    觀上自難以迴避，尚難認有疏失責任可言，是被告上揭辯解
    ，並不足採。綜上，被告就系爭事故應負過失責任，且系爭
    車輛受損與被告之過失行為間，亦具有相當因果關係，從而
    ，原告依據民法第184 條第1 項前段、第191 條之2 等規定
    ，主張被告對系爭車輛應負損害賠償責任，自屬有據。
  ㈢另原告主張系爭車輛為其承保，其已依保險契約賠付修復系
    爭車輛之工資（含烤漆）20,332元、零件費用51,942元，合
    計72,274元等情，亦據原告提出上揭估價單、電子發票證明
    聯等資料為證，固堪認屬實。惟查，修復費用之賠償以必要
    者為限，則修理材料以新品換舊品，自應予以折舊（最高法
    院77年度第9 次民事庭會議決議㈠意旨參照），本件系爭車
    輛依卷附行車執照所載（本院卷第8 頁），係西元2019年12
    月出廠，距事故發生時，已使用7 個月，依據行政院頒佈之
    「固定資產耐用年數表」、「固定資產折舊率表」所示，汽
    車之耐用年數為5 年，則就其中零件費用51,942元部分自應
    予計算折舊，本院爰依平均法計算其折舊（即以固定資產成
    本減除殘價後之餘額，按固定資產耐用年數表規定之耐用年
    數平均分攤，計算折舊額），每年折舊率為5 分之1 ，並參
    酌營利事業所得稅查核準則第95條第6 項規定：「固定資產
    提列折舊採用平均法、定率遞減法或年數合計法者，以1 年
    為計算單位；其使用期間未滿1 年者，按實際使用之月數相
    當於全年之比例計算之；不滿1 月者，以月計。」，從而，
    上揭零件費用扣除折舊後應為46,892元（計算方式如附件所
    示）。綜上，原告得請求賠償系爭車輛之修復費用合計為67
    ,224元（即工資含烤漆20,332元＋零件費用46,892元＝67,2
    24 元）。
四、綜上所述，被告因過失駕駛行為致發生系爭事故，系爭車輛
    因而受損，原告並已依保險契約賠付修復系爭車輛之上揭費
    用，則原告依據民法第184 條第1 項前段、第191 條之2 、
    保險法第53條第1 項等規定，請求被告應給付67,224元，及
    自起訴狀繕本送達之翌日（即110 年2 月10日）起至清償日
    止，按年息5 ％計算之利息，為有理由，應予准許，逾此範
    圍金額之請求，則無理由，應予駁回。
五、本件原告勝訴部分，係依據民事訴訟法第427 條適用簡易訴
    訟程序所為被告敗訴之判決，依同法第389 條第1 項第3 款
    規定，應依職權宣告假執行，本院並依同法第392 條第2 項
    規定，依職權宣告被告如預供擔保，得免為假執行。
六、據上論結，本件原告之訴為一部有理由、一部無理由，依民
    事訴訟法第436 條第2 項、第79條、第389 條第1 項第3 款
    、第392 條第2 項，判決如主文。
中    華    民    國   110    年    10    月    15    日
                  潮州簡易庭  法  官  呂憲雄
正本係照原本作成。
如對判決上訴，須於判決送達後二十日內向本院提出上訴狀，其
未表明上訴理由者，應於提出上訴後二十日內向本院補提理由書
狀（均須按他造當事人之人數附繕本）。
如委任律師提起上訴者，應一併繳納上訴審裁判費。
中    華    民    國   110    年    10    月    15    日
                              書記官  林鴻仁
　
　
　
　
　
　
　
附件：
　
計算方式：1.殘價＝取得成本÷（耐用年數＋1)即51,942÷（5
+1) ＝8,657 （小數點以下四捨五入）。2.折舊額＝( 取得成本
－殘價) ×1/（耐用年數）×（使用年數）即( 51,942－8,657)
×1/5 ×（0+7/12）＝5,050 （小數點以下四捨五入）。3.扣除
折舊後價值＝（新品取得成本－折舊額）即51,942－5,050 ＝46
,892